臺灣板橋地方法院刑事判決　　　　　　 100年度訴字第1670號
公　訴　人　臺灣板橋地方法院檢察署檢察官
被　　　告　陳文偵
選任辯護人　黃勝文律師
上列被告因違反醫師法案件，經檢察官提起公訴（100 年度偵字
第11272 號），嗣因被告於本院準備程序中就被訴事實為有罪之
陳述，本院告知被告簡式審判程序之旨，並聽取當事人之意見後
，由本院合議庭裁定改由受命法官獨任進行簡式審判程序，並判
決如下：
    主  文
陳文偵未取得合法醫師資格，擅自執行醫療業務，處有期徒刑壹
年貳月。緩刑參年，緩刑期間付保護管束，並應向檢察官指定之
政府機關、政府機構、行政法人、社區或其他符合公益目的之機
構或團體提供壹佰小時之義務勞務，及向國庫支付新臺幣拾伍萬
元。扣案之Septoject XL、「上太」利度卡因注射液各貳盒、GC
Fuji I、流動假牙（排牙）各壹盒、牙醫診所病歷表、收費帳冊
、製作指示書、門診收據各壹本、名片貳張及牙齒診療機臺貳臺
均沒收。
    事  實
一、陳文偵明知其並無牙醫之執照，依法不得執行牙科醫師專屬
    之醫療業務，竟生擅自執行醫療業務之犯意，自民國99年1
    月初某日起，在新北市土城區（臺北縣前於99年12月25日已
    改制為新北市，原轄下鄉鎮市均改制為區，下同）金城路三
    段207 巷6 弄15號3 樓承租址內，為不特定之上門病患如劉
    福源等人看診，擅自執行洗牙、補牙及製作安裝假牙等牙科
    醫療業務。嗣因新北市政府衛生局接獲民眾檢舉至前揭地點
    訪查，繼函送偵查機關續為偵辦，終由員警於100 年4 月22
    日10時50分許再行前往該處查獲，並循線得悉上情，及扣得
    Septoject XL、「上太」利度卡因注射液各2 盒、GC Fuji
    I 、流動假牙（排牙）各1 盒、牙醫診所病歷表、收費帳冊
    、製作指示書、門診收據各1 本、名片2 張及牙齒診療機臺
    2 臺等物。
二、案經新北市政府函請暨新北市政府警察局土城分局報告臺灣
    板橋地方法院檢察署檢察官偵查起訴。
    理  由
一、查本案被告陳文偵所犯並非死刑、無期徒刑、最輕本刑為三
    年以上有期徒刑之罪或高等法院管轄第一審案件，而其於準
    備程序進行中，被告先就被訴事實為有罪之陳述，經告知簡
    式審判程序之旨，並聽取公訴人、被告與辯護人之意見後，
    本院合議庭認適宜改依簡式審判程序進行，爰依刑事訴訟法
    第273 條之1 第1 項、第284 條之1 規定，裁定由受命法官
    獨任進行簡式審判程序，合先敘明。
二、上揭事實，業據被告在本院準備程序及審理中供認不諱，核
    與證人劉福源、蘇福助警偵所陳，及證人薛惠文警詢所述之
    相關情節相符，觀諸本案存卷之新北市政府衛生局現場稽查
    工作日誌表、照片影本所示，亦足徵被告於事實欄所載期間
    內，曾經在前址私自營業，而由員警查獲所扣Septoject XL
    、「上太」利度卡因注射液各2 盒、GC Fuji I 、流動假牙
    （排牙）各1 盒、牙醫診所病歷表、收費帳冊、製作指示書
    、門診收據各1 本、名片2 張及牙齒診療機臺2 臺等相關物
    品及現場照片，更可知被告確有招攬病患前來，進而對彼等
    施予相關醫療之行為，由是堪認被告出於任意性之自白與事
    實查無出入，得為認事之所憑。從而，本案事證明確，被告
    犯行洵足確定，應予依法論科。
三、核被告所為，係犯醫師法第28條前段之未取得醫師資格，擅
    自執行醫療業務罪。又刑事法若干犯罪之行為態樣，本質上
    原具有反覆、延續實行之特徵，立法時既予特別歸類，定為
    犯罪構成要件之行為要素，則行為人基於概括之犯意，在密
    切接近之一定時、地持續實行之複次行為，倘依社會通念，
    於客觀上認為符合一個反覆、延續性之行為觀念者，於刑法
    評價上，即應僅成立一罪，俾免有重複評價、刑度超過罪責
    與不法內涵之疑慮；學理上所稱「集合犯」之職業性、營業
    性或收集性等具有重複特質之犯罪均屬之，例如經營、從事
    業務、收集、販賣、製造、散布等行為概念者是，此有最高
    法院95年度臺上字第1079號判決意旨可資參照。查被告所為
    本案犯罪，本質上原具有反覆實施之性質，是被告於上開期
    間，在同一處所內所為之多次醫療行為，係在密集期間內持
    續其醫療業務，在行為概念上，縱有多次執行洗牙、補牙及
    製作安裝假牙之舉措，仍應評價為實質一罪之集合犯。
四、爰審酌被告未具合法醫師資格，竟擅自從事醫療行為，危害
    病患健康與權益，復妨害主管機關對於醫療業務之監督及管
    理可能，行為實有不該；惟念其犯後尚能坦承犯行，態度尚
    可，與其所為醫療業務之侵入程度，本案幸未造成相關就診
    病患更重損傷，及犯罪之動機、目的、手段等一切情狀，量
    處如主文所示之刑，以懲其非。末查被告於違犯本案前5 年
    內未曾另因故意犯罪受有期徒刑以上刑之宣告，此有臺灣高
    等法院被告前案紀錄表1 份在卷可參，因所述經濟壓力致其
    失慮而罹刑典，然犯後立刻即能坦承犯行，並表示絕不再犯
    之個人決心，且願貢獻所長回饋社會，堪認被告應有悔悟，
    本院因認其經此偵審程序及論罪科刑之教訓，當知所警惕，
    信無再犯之虞，所宣告之刑以暫不執行為適當，乃併諭知緩
    刑期間3 年。又慮及被告前揭所為既有違法律誡命，故於前
    開緩刑之宣告外，仍有對之科予一定負擔之必要，遂於斟酌
    被告之個人狀況後，除命其應向國庫支付新臺幣15萬元外，
    另並依刑法第74條第2 項第5 款之規定，命被告向檢察官指
    定之政府機關、政府機構、行政法人、社區或其他符合公益
    目的之機構或團體，提供100 小時義務勞務，及依刑法第93
    條第1 項第2 款之規定，諭知緩刑期間付保護管束，以啟自
    新，藉觀後效。
五、至前開扣案物品均為被告所有，Septoject XL、「上太」利
    度卡因注射液各2 盒、GC Fuji I 、流動假牙（排牙）各1
    盒及牙齒診療機臺2 臺，係被告所使用之藥械，另牙醫診所
    病歷表、收費帳冊、製作指示書、門診收據各1 本、名片2
    張，則為藥械以外之被告供犯、預備供犯本案所用之物，業
    據被告供認明確，應分依醫師法第28條前段、刑法第38條第
    1 項第2 款宣告沒收，附此說明。
據上論斷，應依刑事訴訟法第273 條之1 第1 項、第299 條第1
項前段，醫師法第28條前段，刑法第11條前段、第74條第1 項第
2 款、第2 項第4 款、第5 款、第93條第1 項第2 款、第38條第
1 項第2 款，判決如主文。
本案經檢察官楊瀚濤到庭執行職務。
中    華    民    國   100    年    8     月    19    日
                  刑事第五庭  法  官  盧軍傑
上列正本證明與原本無異。
如不服本判決，應於判決送達後10日內敘明上訴理由，向本院提
出上訴狀 (應附繕本) ，上訴於臺灣高等法院。其未敘述上訴理
由者，應於上訴期間屆滿後20日內向本院補提理由書「切勿逕送
上級法院」。
                              書記官  周玉茹
中    華    民    國   100    年    8     月    19    日
附錄本案論罪科刑法條全文：
醫師法第28條
未取得合法醫師資格，擅自執行醫療業務者，處6 個月以上5 年
以下有期徒刑，得併科新臺幣30萬元以上150 萬元以下罰金，其
所使用之藥械沒收之。但合於下列情形之一者，不罰：
一、在中央主管機關認可之醫療機構，於醫師指導下實習之醫學
    院、校學生或畢業生。
二、在醫療機構於醫師指示下之護理人員、助產人員或其他醫事
    人員。
三、合於第 11 條第 1 項但書規定。
四、臨時施行急救。